【裁判字號】    96,訴,1071
【裁判日期】    970320
【裁判案由】    偽造貨幣
【裁判全文】
臺灣嘉義地方法院刑事判決              96年度訴字第1071號
公  訴  人  臺灣嘉義地方法院檢察署檢察官
被      告  丙○○
被      告  乙○○  42歲民.
共      同
選任辯護人  陳信宏律師
上列被告等因偽造貨幣等案件，經檢察官提起公訴（九十六年度
偵字第七一二二、八九○四號），本院判決如下：
    主  文
丙○○行使偽造之通用紙幣（事實一部分），處有期徒刑肆年。
偽造佰元紙幣壹張（EP207879ZR號），沒收。又共同行使偽造之
通用紙幣（事實二部分），未遂，處有期徒刑參年肆月。扣案偽
造佰元紙幣壹張（EP720987ZB號）、附表所示偽造通用紙幣，均
沒收。應執行有期徒刑陸年陸月。偽造百元紙幣貳張（EP207879
ZR號及EP720987ZB號）、附表所示偽造通用紙幣，均沒收。
乙○○共同行使偽造之通用紙幣，未遂，處有期徒刑貳年貳月。
扣案偽造百元紙幣壹張（EP720987ZB號）、附表所示偽造通用紙
幣，均沒收。
    事  實
一、丙○○前曾犯詐欺罪經判處罪刑確定執行完畢（未構成累犯
    ），竟不知悛悔，基於供行使之用而收集之意圖，於民國（
    下同）九十六年五月初某日，以電話聯絡後，在其位於台南
    市○○路○段一九三號住處，向綽號「可樂」之姓名年籍不
    詳成年男子，以新臺幣（下同）一萬元真鈔換三萬元偽鈔之
    比例（即一比三比例），以二萬元真鈔換得偽造百元紙幣六
    萬元後，基於行使偽造通用紙幣之犯意，於九十六年五月二
    十二日上午十時三十分許，在甲○○於臺南市○○區○○路
    四段四五號所開設之「小佩的店」冷飲店（負責人李佩玲）
    內，持用一張號碼為EP207879ZR號之一百元偽造紙幣，向甲○○購買五十元檳榔而交付行使之。
二、丙○○復另起供行使之用而收集之意圖，再於九十六年八月
    間某日，以電話聯絡後，在其前揭住處，向綽號「可樂」之
    姓名年籍不詳成年男子，以一萬元真鈔換三萬元偽鈔之比例
    （即一比三比例），以三萬元真鈔換得偽造百元紙幣九萬元
    ，及獲附贈偽造千元紙幣四張後，竟與其妻（大陸配偶）乙○○共同基於行使偽造通用紙幣之犯意聯絡（乙○○因另案
    行使偽造通用紙幣，經臺灣臺南地方法院判處罪刑，現上訴
    中），於九十六年九月二日下午二時四十分許，持編號EP72
    0987ZB號之一百元偽造紙幣（起訴書誤載為「Z」P720
    987ZB號），駕駛7508－UG號自小客車（其上副駕駛座搭載
    乙○○），在劉秋鳳於嘉義縣布袋鎮○○路一八九之一號所
    開設之檳榔攤內，由乙○○持向丁○○（劉秋鳳之女）欲購
    六十元香菸而交付行使之，旋因丁○○登時發現為偽鈔而撥
    打電話欲報警之際，致未得逞，丙○○嗣察覺有異即未待找
    零逕驅車離去（又丙○○於九十五年七、八月間另犯數起行
    使偽造貨幣案件，經起訴由臺灣臺南地方法院審理中）。
三、嗣經甲○○及丁○○查覺而分別報警，由甲○○提供前開偽
    造百元紙幣予臺南市警察局第三分局扣案，及由丁○○提供
    前開偽造百元紙幣予嘉義縣警察局布袋分局扣案，嗣經警循
    線追查，由嘉義縣警察局布袋分局警員於九十六年九月七日
    持搜索票，在丙○○前揭住處二樓搜索查獲扣得偽造之如附
    表所示通用紙幣，及扣得現場五十元硬幣八十枚、十元硬幣
    一千九百九十枚、五元硬幣二百枚、七星牌香菸二百六十五
    包及長壽牌香菸十六包、紅包袋三十個、紙條一張（紙條逕
    附於警卷）。
四、案經臺南市警察局第三分局報告臺灣臺南地方法院檢察署呈
    由臺灣高等法院臺南分院檢察署移轉、及嘉義縣警察局布袋
    分局報告臺灣嘉義地方法院檢察署檢察官偵查起訴。
    理  由
壹、本件被告丙○○、乙○○及共同選任辯護人於言詞辯論終結
    前，對於本件判決認定事實所引用之供述證據（含警卷、偵
    查卷及本院卷內傳聞證據），均同意為證據方法，且對證據
    能力，未為異議（本院卷第25頁）。被告丙○○於本院審理
    時承認事實一、二部分行使偽造通用紙幣罪名，被告乙○○
    於本院審理時雖否認罪名，然不爭執交付偽造通用紙幣事實
    ，被告二人於準備程序及審理時均有選任辯護人，審理過程
    歷經交互詰問程序、復就各該證據進行辯論，前述證據復無
    顯不可信之情況，又與待證事實間具相當關聯性，本院審酌
    採納該等傳聞證據，無礙被告與辯護人等於程序上之彈劾詰
    問權利，認前開傳聞證據，因而合於刑事訴訟法第一百五十
    九條之一、之二、之四、之五等規定，具備證據能力，合先
    敘明。
貳、被告丙○○部分
一、上揭事實一部分，業經被告丙○○於偵、審時坦承不諱，惟
    其就向綽號「可樂」成年男子意圖供行使而收集偽造紙幣之
    時間、金額，初於警詢及偵查中均供稱第一次係在九十六年
    九十六年六月初、以二萬元真鈔換得六萬元百元偽鈔（布袋
    分局警卷第1至4頁、偵字第7122號卷第12至14頁），惟經本
    院審理時供稱第一次係在九十六年五月初、以三萬元真鈔換
    得九萬元百元偽鈔（本院卷第111頁），前後固有不一，然
    其初次換鈔時間，既經本院審理時為確認收集時間而詢問以
    ：「（96年5月22日使用的百元假鈔是何時購買？）答：我
    共購買三次，96年5月初是第一次，96年5月22日這張是第一
    次買的，都是可樂送到我住的地方來的。」（本院卷第111
    頁）等語明確，其初次購買時間當以九十六年五月初為較為
    可信；又該次換得金額，自搜索扣得之紙條上載明「在補2
    萬，跟上次一共6萬、今天下午4、5點會下來收款跟香菸。
    」，有紙條附卷可憑（布袋分局警卷第29頁），被告丙○○
    就此於警詢時供稱係表示第三次即九十六年九月六日時換得
    六萬元百元偽造紙幣之意（布袋分局警卷第1至4頁），對照
    其警詢、偵查中供稱其向綽號「可樂」成年男子購入三次偽
    鈔，各係以二萬元、三萬元、二萬元真鈔換得六萬元、九萬
    元、六萬元共二十一萬元偽鈔（警卷第1至4頁、偵字第7122
    號卷第12至14頁），雖其於審理時供稱其第一次係以三萬元
    真鈔購入偽鈔，然前後互核，應以警詢、偵查時供述較與紙
    條所載相符而可採，審理中陳述與警詢、紙條內容略有扞格
    ，當係記憶有誤之陳述，而無足採，從而，被告丙○○於九
    十六年五月初某日，在其前揭住處收受換得之偽造六萬元百
    元紙幣一情，即堪認定。又其於前揭事實一所示時、地，行
    使偽造百元紙幣一情，經證人甲○○、李佩玲於偵查中結證
    明確（偵字第13616號卷第7頁、第8至9頁），另有甲○○指
    認被告丙○○口卡片、及甲○○提出之EP207879ZR號偽造百
    元紙幣在卷可稽（台南市警局第三分局警卷第7、10頁），
    該偽造百元紙幣經送中央印製廠鑑定結果為：該張佰元紙鈔
    （安一版）係以彩色噴墨方式仿印，以壓凸方式仿凹版印紋
    凸起效果，紙張並非鈔券紙，安全線以燙印箔膜（含面額數
    字）仿鈔券正面五段裸露部分，左下角面額數字及水印以噴
    墨方式仿製，確係偽造，有該廠九十六年六月二十五日中印
    發字第0960002883號函附鑑定結果可憑（前揭第三分局警卷
    第8、9頁），綜上事證，被告丙○○自白確與事實相符，要
    屬無疑；本案事證明確，被告丙○○前開事實一部分犯行，
    應堪認定。
二、上揭事實二部分，業經被告丙○○於偵、審時坦承不諱，惟
    其就向綽號「可樂」成年男子意圖供行使而收集偽造紙幣之
    時間，初於警詢及偵查中均供稱第二次係在九十六年八月間
    （第三次為同年九月六日）換得等語（布袋分局警卷第1至4
    頁、偵字第7122號卷第12至14頁），惟經本院審理時供稱第
    二次係在九十六年七月底（本院卷第111頁），前後固有不
    一，衡其記憶或因時日久遠略有淡忘，相較應以其警詢、偵
    查中一再陳稱之九十六年八月間某日為可採，另佐以其供稱
    扣案千元紙幣係換鈔時綽號「可樂」成年男子附贈等語（本
    院卷第110頁），及嘉義縣警察局布袋分局九十六年九月七
    日搜索結果，扣得如附表所示偽造貨幣一批及紙條一張等物
    ，有搜索扣押筆錄、扣押書、扣押物品目錄、現場採證相片
    十四幀、紙條一張在卷可考，準此，被告丙○○於九十六年
    八月間某日，在其前揭住處收受換得之偽造百元紙幣九萬元
    、及偽造千元紙幣四張等情，堪予認定。又其於前揭事實二
    所示時、地，行使偽造百元紙幣一情，經證人丁○○迭於偵
    查中及本院審理時結證明確（偵字第7122號卷第68、69頁，
    本院卷第64至78頁），另有監視器錄影攝得7508－UG號車號
    照片、及丁○○提出之EP720987ZB號偽造百元紙幣在卷可稽
    （布袋分局警卷第33頁、偵字第7122號卷第46頁），前揭EP
    720987ZB號偽造百元紙幣經送中央印製廠鑑定結果為：該等
    佰元紙鈔（安一版）係以彩色噴墨方式仿印，無凹版印紋凸
    起效果，紙張非鈔券紙，無水印，安全線以燙印箔膜（含面
    額數字）仿鈔券正面五段裸露部分，左下角面額數字以噴墨
    方式仿折光變色油墨，確係偽造，有該廠九十六年九月二十
    七日中印發字第0960004390號函附鑑定結果可憑（偵卷第44
    至46頁），且該偽造百元紙幣與前揭搜索扣得之「EP720987
    ZB號」二百零五張百元紙幣號碼相同；而該搜索扣得七百十
    七張百元紙幣、四張千元紙幣（詳如附表所示）一併送中央
    印製廠鑑定結果為：「該等壹仟元（安二版）偽鈔係以彩色
    噴墨方式仿印，以壓凸方式仿凹版印紋凸起效果，無隱藏字
    ，紙張並非鈔券紙，菊花水印以灰色墨在紙張背面仿製，另
    以壓凸方式仿白水印，以燙印箔膜仿條狀光影變化箔膜，以
    噴墨方式仿鈔券正面左下角及背面左上角變色油墨面額數字
    ，以燙印箔膜仿鈔券背面六段裸露部分。另該批壹佰元偽鈔
    （安二版）均以彩色噴墨方式仿印，無凹版印紋起效果，紙
    張並非鈔券紙，無水印，安全線以燙印箔膜（含面額數字）
    仿鈔券正面五段裸露部分，左下角面額數字仿折光變色油墨
    ；而認均係偽造等情，有該廠九十六年十月一日中印發字第
    0960004479號函附鑑定結果可憑（偵字第7122號卷第42、43
    頁），綜上事證，被告丙○○自白確與事實相符，要屬無疑
    ；本案事證明確，被告丙○○前開事實二部分犯行，亦均堪
    認定。
參、被告乙○○部分
一、被告乙○○固不爭執於前揭事實二所示時、地，搭載被告丙○○所駕汽車（坐於副駕駛座）、持偽造百元紙幣向丁○○
    購買香菸等情不諱，並經前揭事實二部分認定可按，惟被告
    乙○○矢口否認有何行使偽造貨幣犯行，辯稱：其來台灣時
    間不長，並不知交付之百元紙幣為偽鈔，並無行使之犯意云
    云，惟查：
（一）扣案之丁○○提供之百元紙幣（EP720987ZB號）、搜索扣
      案所得如附表所示之百元紙幣（EP720987ZB號），號碼相
      同，經鑑定結果係偽鈔，並指出係以彩色噴墨方式仿印，
      無凹版印紋凸起效果，紙張非鈔券紙，無水印，安全線以
      燙印箔膜（含面額數字）仿鈔券正面五段裸露部分，左下
      角面額數字以噴墨方式仿折光變色油墨等真偽不符之處，
      業經前揭認定可按，再經本院審判長持其提供之百元真鈔
      （AP718247VH號，附於本院卷末頁證物袋）與取自與附表
      所示EP720987ZB號百元偽鈔同批之百元偽鈔一張（KA2872
      09JZ號），勘驗比較結果，其真鈔內人像及中山樓圖案比
      較清楚，假鈔較為模糊，金箔處假鈔比較亮，斷斷續續不
      連貫，後面的金箔印反面影像比較淡，真鈔摸起來比較有
      凹凸感，假鈔比較平，有勘驗筆錄可憑（本院卷第79頁）
      ，並於未告知真假鈔情形下，將上開二張紙幣供證人丁○○指認，證人丁○○立即能分辦真假鈔，並進而證稱：假
      鈔內圖案看起來比較模糊，右下角浮水印看起來沒有辦法
      顯示壹佰元，假鈔金箔處比較亮，好像用貼的等語（本院
      卷第77、78頁），適與前揭鑑定、勘驗結果相符，被告二
      人對勘驗結果均無意見，被告丙○○復陳稱相比較之下顏
      色確係不同（本院卷第79頁），綜上，足徵被告乙○○交
      付予證人丁○○之偽造佰元紙幣，客觀上與真鈔存有顯然
      差異，為具通常事理能力之人所能辨識，堪先認定。
（二）查被告乙○○為大陸配偶，與被告丙○○婚後於九十五年
      六月十七日入境依親，有內政部入出國及移民署於九十七
      年一月九日函覆之入出國日期證明書及來台旅行證相關資
      料影本存卷足參（本院卷第37至46頁），迄行為日（九十
      六年九月二日）雖僅一年二月有餘，然其前即迭於九十五
      年十二月十五日持偽造之五百元紙幣（CS664346VB號）買
      菜，經臺灣臺南地方法院檢察署檢察官以甫入境台灣、無
      辨識真偽鈔能力而認無主觀犯意，據為不起訴處分確定（
      九十六年偵字第三三四○號），有該署不起訴處分書、臺
      灣高等法院臺南分院檢察署處分書在卷可考（本院卷第48
      、49頁），其歷經偵查程序獲邀不起訴處分後，對通用紙
      幣之辨識及行使，當更謹慎注意以免觸法，此為具通常事
      理能力之人所能知悉，其竟再於九十六年七月二十六日，
      再持相同編號（CS664346VB號）之五百元偽造紙幣，在台
      南市水果攤持以購物一情，為被告乙○○自白在卷（本院
      卷第115頁），經被害人王國龍發覺報警，起訴（臺灣臺
      南地方法院檢察署檢察官九十六年偵字第一一七二三號）
      由臺灣臺南地方法院審理後（九十六年訴字第一三七七號
      ），判處有期徒刑三年二月在案（現上訴中），有前開判
      決存卷足參（本院卷第54頁），其屢經偵審程序，又持相
      同號碼五百元偽造紙幣遭訴追，當因生警惕，對通用紙幣
      更具辨識能力，無異台灣本地人民；況因被告丙○○經營
      餐飲便當生意，被告乙○○猶負責收取便當錢事務，為證
      人丙○○結證明確（本院卷第82頁），其生意往來、收取
      找零之間，接觸通用紙幣頻繁，對百元通用紙幣之辨識差
      異，更無諉為不知之理，其以甫入境年餘、未具辨識偽鈔
      能力云云，殊無可採。
（三）又交付予證人丁○○之偽造百元紙幣，係由坐於汽車副駕
      駛座之被告乙○○，逕自袋內取出直接交付予在汽車旁側
      之證人丁○○等情，業經證人丁○○迭於偵審時結證甚詳
      （偵字第7122號卷第69頁、本院卷第65、67頁），證人丁○○雖於警詢稱係由車內坐於駕駛座男子先持偽造百元紙
      幣予右側座位女子後，再交付給伊，買百元檳榔等語（布
      袋分局警卷第10頁），惟經本院審理時就特予詢問，經證
      人丁○○再次確認而與偵審時為相同證述，並進而證稱：
      九十六年九月二日案發當日打電話報警警員即親自過來，
      在檳榔攤問話，警員將內容寫在紙上結束後，雖未告知何
      時拿筆錄過來，但隔天下午伊放學後，警員有拿筆錄過來
      到家中，伊大略看一下後即簽名，筆錄內容雖照其意思製
      作，但有一些錯等語甚詳（本院卷第67、71至74、77頁）
      ，是警詢調查筆錄所載筆錄製作地點（布袋分局布袋派出
      所）、內容關於「問：（何事到派出所製作筆錄）」、「
      （問；何人持假鈔來店裡買檳榔？）男的坐在駕駛座持新
      台幣100元一張給右側乘客座女生，再拿給我，要買100元
      檳榔」等內容，顯因警員未當場製作致細節誤謬，證人丁○○翌日未及細閱即簽名，致有警詢內容與偵審時證述內
      容不符之處，證人丁○○既迭於偵審時出於自由意思當庭
      證述明確如前，又於本院經交互詰問程序就細節一一釐清
      如前，衡諸其與被告乙○○素不相識、香菸亦尚未交付而
      無損失，斷無就何人直接交付、購得何物等情節誣指虛構
      之理，綜上相衡，其前揭警詢證述與偵審證述前揭不符之
      處，當以偵審時證述內容可採，準此，前開偽造百元紙幣
      ，係被告乙○○自袋內取出直接交付證人丁○○一情，即
      堪認定。
（四）被告乙○○持以交付證人丁○○之偽造百元紙幣（EP7209
      87ZB號），經鑑定為偽鈔，客觀上與真鈔存有明顯差異，
      並經前揭認定可按，證人丁○○於本院復結證稱：一收到
      錢時就發現係偽鈔、因真鈔有金箔處顏色較亮，假鈔金箔
      像是印出來的等語（本院卷第65、71頁），其判斷真偽鈔
      能力，並經本院審判長提供真、偽百元紙幣測試如前，則
      證人丁○○於收受該偽造百元紙幣之短暫觸摸時間，即足
      以判斷真偽，衡以被告乙○○既迭因持用偽鈔歷經偵審程
      序在前，又有收找通用紙幣之生意往來經驗，當已具辨識
      偽鈔能力，如前所述，則被告乙○○自袋內取出該張偽造
      百元紙幣（EP720987ZB號）之際，當足以識別其與真鈔上
      存有客觀上明顯差異，其辯稱無法識別云云，顯係卸責圖
      免而不足採信。
（五）況證人丙○○於本院證述時，經檢察官持其於偵查中陳述
      ：【檢察官問：「你曾被起訴偽造有價證券（按：應為偽
      造貨幣之誤）這樣子你老婆會不知道嗎？」答：他知道後
      叫我不要作，他也在罵我（偵字第7122號卷第13頁）】等
      語詰問是否確為其陳述，經其審理時證稱：「是」之語可
      按（本院卷第87頁）；另自被告丙○○其家中扣案七星牌
      香菸多達二百六十五包，為被告丙○○行使偽造百元紙幣
      購得（被告丙○○另因九十六年七、八月間多起有行使偽
      造貨幣案件，經臺灣臺南地方法院審理中），又因被告丙○○常帶被告乙○○每每外出購得大批物品、換得大批零
      錢置於家中，被告乙○○曾懷疑而詢問等情，均為被告丙○○審理時證述可按（本院卷第96、97頁），被告乙○○
      對被告丙○○行使偽造紙幣之情，顯已強烈質疑於前；被
      告乙○○於本院審理時又供稱：當天車上有數包香菸、被
      告丙○○身上口袋亦有一包香菸，當天又問他既然有香菸
      為何再買等情甚明（本院卷第113頁），被告乙○○於當
      日更再度質疑於後；參以丙○○平時賣便當所用真鈔與購
      入之假鈔均置於樓下抽屜，但偽鈔係包起來置於另一一抽
      屜，平常乙○○生活所需金錢固定在另一抽屜，乙○○購
      菜和水果的錢均自其抽屜取出等情甚明（本院卷第90至92
      頁），然扣案如附表之偽造百元紙幣七百十七張，僅三種
      號碼（各數百張同一號碼，詳附表所示），其外觀明顯差
      異，其包裝情形為以成疊捆綁（布袋分局警卷第22至24頁
      ），本件被告乙○○持以購物之偽造百元紙幣，係自成疊
      百元紙幣取出，復為證人丁○○證述明確（本院卷第74頁
      ），則被告乙○○於行使偽造百元紙幣為本件購物行使犯
      行之際，就前揭成疊偽鈔之真、偽鈔明顯差異，豈有視而
      未見之理？自被告乙○○屢屢質疑、對取出偽造百元紙幣
      方式、真偽鈔所存差異觀之，以其所具真偽鈔識別能力情
      況，殊能對源自被告丙○○之百元紙幣係偽造一情，空言
      諉為不知？末參諸被告乙○○於交付偽造百元紙幣後，既
      未取得香菸、未待找零即逕行驅車離去，為證人丁○○、
      丙○○審理時證述在卷（本院卷第76、98、99頁），益足
      彰顯其等畏罪心虛情狀！其雖再辯稱因恐遭被告丙○○責
      罵而未進而詢問云云，顯係脫免卸責之詞，無足採信，其
      已知悉源自被告丙○○、由其持以行使購物之百元紙幣係
      偽造一節，彰然甚明。
（六）又被告乙○○既知悉購物所用者為偽造百元紙幣，猶與被
      告丙○○共同駕車購物、持之交付證人丁○○，則二人間
      具有行使偽造通用紙幣之犯意聯絡而為分工等情，自屬灼
      然。至證人丁○○收受偽造百元紙幣後，登時發現為偽鈔
      而尚未交付香菸一節，業經認定如前，起訴事實就此尚有
      誤認，併予敘明；綜上，承前各節，勾稽以觀，被告乙○○知悉為偽造百元紙幣而與被告丙○○共同行使，其具行
      使犯意等情，既均屬灼然，其前開所辯無非臨訟卸責之詞
      ，更均無足採。本件事證明確，被告乙○○前開犯行即堪
      認定。至被告丙○○就被告乙○○是否知悉一節，聲請測
      謊鑑定云云，惟被告乙○○主觀上是否知悉，非本人之被
      告丙○○當無臆測、代受鑑定之理，況本件事證已明如前
      ，自無再依其請求測謊鑑定之必要。
肆、按新版之新臺幣現已由中央銀行發行，依中央銀行法第十三
    條第二項規定為國幣，對於中華民國境內之一切支付，具有
    法償效力，故新版之新臺幣一百元、一千元紙幣，均屬於通
    用紙幣。核被告丙○○事實一、二部分向綽號「可樂」成年
    男子購入偽造紙幣收集後而進而行使等所為，均係犯刑法第
    一百九十六條第一項之行使偽造通用紙幣罪（二罪）；核被
    告乙○○事實二部分所為，係犯刑法第一百九十六條第一項
    之行使偽造通用紙幣罪；又按持偽造貨幣購物，倘店家「登
    時發現」係偽造，則行使行為尚屬未遂（最高法院二十年上
    字第一九一一號判例參照），本件事實二部分，被告丙○○
    、被告乙○○共同持偽造百元紙幣行使購物，經登時發見有
    偽而未交付物品，其二人前開行使偽造通用貨幣犯行，均屬
    未遂犯；又被告丙○○事實一、二部分，各自分起犯意，意
    圖行使而收集偽鈔後，復以行使之意思而交付於人，其低度
    之收集行為，應為高度之行使行為吸收，不另論罪（最高法
    院二十四年上字第一二八一號判例參照）。公訴意旨雖未敘
    及被告丙○○九十六年五月、八月分起犯意二次意圖供行使
    之用而收集等犯行，然公訴意旨就犯罪事實之一部起訴者，
    其效力及於全部，上開被告丙○○未據載明於起訴書之二起
    意圖供行使之用而收集偽造通用紙幣犯行，既與前開經起訴
    論罪科刑之行使偽造通用紙幣犯行犯行，有吸收犯之實質上
    一罪關係，已如前述，本院自得加以審理，併此敘明。被告
    二人間就事實二部分行使偽造通用紙幣犯行，有犯意聯絡及
    行為分擔，均為共同正犯。被告二人就事實二部分，共同著
    手行使偽造通用紙幣行為之實施而不遂，其犯罪既屬未遂，
    爰依刑法第二十五條第二項規定，按既遂犯之刑減輕之；被
    告丙○○所犯上開相同罪名之二罪間，犯意各別，應予分論
    併罰。
伍、爰審被告丙○○曾犯詐欺罪、過失致死罪經判處罪刑確定、
    現另因行使偽造貨幣罪，經臺灣臺南地方法院起訴（九十七
    年偵字第一○一八、一○一九號）由法院審理中；被告乙○○另因行使偽造貨幣罪，經臺灣臺南地方法院判處罪刑（九
    十六年訴字第一三七七號），現上訴審理中，有臺灣高等法
    院被告前案紀錄表各一份、臺灣臺南地方法院九十六年訴字
    第一三七七號判決（本院卷第54頁）、臺灣臺南地方法院檢
    察署檢察官九十七年偵字第一○一八、一○一九號起訴書（
    本院卷末頁）附卷可按；其等出於以偽作真牟利之動機、目
    的；被告丙○○收集後單獨或與被告乙○○共同行使之犯罪
    手段；被告二人為夫妻，被告乙○○為大陸配偶、從事便當
    販售之生活狀況；被告二人均國小畢業之智識程度；與被害
    人素不相識之關係；其犯罪紊亂金融交易秩序之危險或損害
    ；被告丙○○居於主導地位而收集、行使，犯罪情節較重，
    被告乙○○為附屬參與地位共同行使，犯罪情節相對較輕，
    然犯後均矢口否認等一切情狀，各量處如主文所示之刑，被
    告丙○○部分並定其應執行刑，以示懲儆。
陸、事實一部分扣案之偽造百元紙幣一張（EP207879ZR號），事
    實二部分扣案之偽造百元紙幣一張（EP720987ZB號）、附表
    所示偽造紙幣，均係偽造通用紙幣，業經前揭認定可按，爰
    均依刑法第二百條規定，宣告沒收。又前揭義務宣告沒收之
    規定，應優先於依職權沒收之刑法第三十八條第一項二款、
    第三款規定而為適用，公訴人誤引刑法第三十八條第一項第
    二款規定請求就扣案如附表所示之通用紙幣宣告沒收，自有
    未洽；又扣案硬幣、香菸雖係被告丙○○所有，然查無積極
    證據證明係被告丙○○、被告乙○○前揭行使偽造通用紙幣
    犯行所得或所生之物，爰不為宣告沒收之諭知，公訴人此部
    分請求，亦有未洽，附此敘明。
據上論斷，應依刑事訴訟法第二百九十九條第一項前段，刑法第
二十八條、第一百九十六條第一項、第二十五條第二項、第五十
一條第五款、第二百條，刑法施行法第一條之一第一項、第二項
前段，判決如主文。
本案經檢察官蔡彥守到庭執行職務
中    華    民    國    97    年    3     月    20    日
                  刑事第一庭審判長法  官  許進國
                                  法  官  洪嘉蘭
                                  法  官  蔡廷宜
以上正本證明與原本無異。
如不服本判決，應於判決送達後十日內向本院提出上訴狀（應附
繕本）。告訴人或被害人如對於本判決不服者，應具備理由請求
檢察官上訴，上訴書狀依法應敘述具體理由，如未敘述具體上訴
理由者，應於上訴期間屆滿後二十日內補提理由書於本院，其上
訴期間之計算係以檢察官收受判決正本之日期為準。
中    華    民    國    97    年    3     月    20    日
                                  書記官  林美足
附錄論罪法條全文：
中華民國刑法第196條
（行使收集或交付偽造變造通貨、幣券罪）
行使偽造、變造之通用貨幣、紙幣、銀行券，或意圖供行使之用
而收集或交付於人者，處3年以上10年以下有期徒刑，得併科5千
元以下罰金。
收受後方知為偽造、變造之通用貨幣、紙幣、銀行券而仍行使，
或意圖供行使之用而交付於人者，處5百元以下罰金。
第 1 項之未遂犯罰之。
中華民國刑法第200條
（沒收物之特例）
偽造、變造之通用貨幣、紙幣、銀行券，減損分量之通用貨幣及
前條之器械原料，不問屬於犯人與否，沒收之。
附表：
一、一百元紙幣七百十七張（號碼分別為：JA907020BZ號二百九
    十五張、KA287209JZ號二百十七張、EP720987ZB號二百零五
    張）
二、一千元紙幣四張（均為FM945647ZB號）


司法院資訊處製作；財團法人民間司法改革基金會備份。
